【裁判字號】    98,訴,1218
【裁判日期】    980902
【裁判案由】    毒品危害防制條例
【裁判全文】
臺灣臺中地方法院刑事判決              98年度訴字第1218號
公  訴  人  臺灣臺中地方法院檢察署檢察官
被      告  甲○○
                    （現於臺灣臺中監獄執行中）
上列被告因毒品危害防制條例案件，經檢察官提起公訴（98年度
撤緩毒偵字第24、25號），本院判決如下：
    主    文
甲○○施用第一級毒品，累犯，處有期徒刑拾壹月，扣案之注射
針筒貳支沒收。又施用第二級毒品，累犯，處有期徒刑陸月。應
執行有期徒刑壹年肆月，扣案之注射針筒貳支沒收。
    犯罪事實
一、甲○○前於92年間因施用毒品案件，經本院裁定送觀察、勒
    戒後，認有繼續施用毒品傾向，再經本院裁定令入戒治處所
    施以強制戒治，嗣於93年5月3日執行完畢釋放出所，且經臺
    灣臺中地方法院檢察署檢察官以93年度戒毒偵字第144號為
    不起訴處分確定。又於上開強制戒治執行完畢釋放後5年內
    之94年間再犯施用毒品罪，經本院94年度訴字第3054號判決
    判處應執行有期徒刑1年4月確定；另於96年間又因施用毒品
    案件，經本院95年度訴字第3694號判決判處有期徒刑10月確
    定，嗣經減刑為有期徒刑5月確定，2案經接續執行，甫於96
    年8月31日縮短刑期執行完畢。詎不知戒絕毒癮，又基於施
    用第一級毒品海洛因之犯意，於97年3月6日18時許，在台中
    縣太平市○○里○鄰○○路○段346巷7弄19號住處，以針筒注
    射之方式，施用第1級毒品海洛因1次，另基於施用第2級毒
    品甲基安非他命之犯意，於97年3月6日某時，在上址，以將
    甲基安非他命放置於玻璃管燒烤之方式，施用第2級毒品甲
    基安非他命1次。嗣於97年3月6日21時10分許，在上址住為
    警持搜索票查獲，並扣得其所有供施用毒品之注射針筒2支
    、在場之黃正賢所有之酒精燈1個、吸食器2個、海洛因2包
    。
二、案經台中市警察局第5分局、台中縣警察局太平分局報請台
    灣台中地方法院檢察署檢察官偵查起訴。
    理  由
一、上揭事實，業據被告甲○○於本院審理中坦承不諱，而被告
    為警查獲後經採尿送驗結果，確呈嗎啡陽性反應，有中山醫
    學大學附設醫院檢驗科藥物檢測中心尿液檢驗報告各1份在
    卷可稽，且有注射針筒2支扣案可稽，足認被告之自白，應
    與事實相符，堪予採信。按施用第一、二級毒品為犯罪行為
    ，毒品危害防制條例第10條定有處罰明文。故施用第1、2
    級毒品者，依前揭規定本應科以刑罰。惟基於刑事政策，對
    合於一定條件之施用者，則依同條例第20條、第23條之規定
    ，施以觀察、勒戒及強制戒治之保安處分。又毒品危害防制
    條例於92年7月9日修正公布，自93年1月9日施行，其中第20
    條、第23條將施用毒品之刑事處遇程序，區分為「初犯」及
    「5年內再犯」、「5年後再犯」。依其立法理由之說明：
    「初犯」，經觀察、勒戒或強制戒治後，應為不起訴處分或
    不付審理之裁定；經觀察、勒戒或強制戒治執行完畢釋放後
    ，「5年內再犯」者，因其再犯率甚高，原實施之觀察、勒
    戒及強制戒治既已無法收其實效，爰依法追訴或裁定交付審
    理。至於經觀察、勒戒或強制戒治執行完畢釋放後，「5年
    後再犯」者，前所實施之觀察、勒戒或強制戒治已足以遮斷
    其施用毒品之毒癮，為期自新及協助其斷除毒癮，仍適用「
    初犯」規定，先經觀察、勒戒或強制戒治之程序。從而依修
    正後之規定，僅限於「初犯」及「5年後再犯」二種情形，
    始應先經觀察、勒戒或強制戒治程序。倘被告於5年內已再
    犯，經依法追訴處罰，縱其第3次（或第3次以上）再度施用
    毒品之時間，在初犯經觀察、勒戒或強制戒治執行完畢釋放
    5年以後，已不合於「5 年後再犯」之規定，且因已於「5
    年內再犯」，顯見其再犯率甚高，原實施觀察、勒戒或強制
    戒治，已無法收其實效，即應依該條例第10條處罰（最高法
    院97年度第5次刑事庭會議決議參照）。查被告前於92年間
    因施用毒品案件，經本院裁定送觀察、勒戒後，認有繼續施
    用毒品傾向，再經本院裁定令入戒治處所施以強制戒治，嗣
    於93年5月3日執行完畢釋放出所，且經臺灣臺中地方法院檢
    察署檢察官以93年度戒毒偵字第144號為不起訴處分確定。
    又於上開強制戒治執行完畢釋放後5年內之94年間再犯施用
    毒品罪，經本院94年度訴字第3054號判處應執行有期徒刑1
    年4月確定（有卷附臺灣臺中地方法院檢察署刑案資料查註
    紀錄表、臺灣高等法院被告前案紀錄表可參），是以，被告
    既於前揭強制戒治執行完畢5年內已再犯施用毒品罪，本件
    （亦屬5年內再犯）自應依法追訴處罰。綜上所述，本件事
    證明確，被告施用第1級毒品海洛因及第2 級毒品甲基安非
    他命犯行，均堪以認定，應依法論科。
三、按海洛因係毒品危害防制條例所定之第1級毒品，甲基安非
    他命係毒品危害防制條例所定之第2級毒品，均不得非法施
    用，是核被告所為，係犯毒品危害防制條例第10條第1項之
    施用第1級毒品罪及同條例第2項之施用第2級毒品甲基安非
    他命罪。被告為施用毒品海洛因、甲基安非他命而持有毒品
    之低度行為，已為其施用之高度行為所吸收，不另論罪。另
    被告於94年間因施用毒品案件，經本院94年度訴字第3054號
    判決判處應執行有期徒刑1年4月確定；另於96年間又因施用
    毒品案件，經本院95年度訴字第3694號判決判處有期徒刑10
    月確定，嗣經減刑為有期徒刑5月確定，2案經接續執行，甫
    於96年8月31日縮短刑期執行完畢，有臺灣臺中地方法院檢
    察署刑案資料查註紀錄表、臺灣高等法院被告前案紀錄表在
    卷可考，其受徒刑執行完畢5年內故意再犯本件有期徒刑以
    上之罪，均屬累犯，均應依刑法第47條第1項規定，加重其
    刑。被告前開二罪，犯意各別，行為、罪名亦殊，應分論併
    罰。爰審酌被告歷經毒品戒斷之保安處分程序，復有多次毒
    品前科（參前揭紀錄表），仍未能徹底戒除毒癮，惟施用毒
    品為自戕行為及犯後態度尚可等一切情狀，量處如主文所示
    之刑，並定應執行刑。扣案之注射針筒2支為被告所有供施
    用第1級毒品所用之物，業據被告供明在卷，依法併予宣告
    沒收。至扣案之其餘物品為案外人黃正賢所有，非被告所有
    或被告持有之物，自不得於此宣告沒收，公訴人聲請併予沒
    收，自有誤會，附此敘明。
據上論斷，應依刑事訴訟法第273 條之1 第1 項、第299 條第1
項前段，毒品危害防制條例第10條第1項、第2項，刑第11條前段
、第47條第1項、第38條第1項第2款、第51條第5款，判決如主文
。
本案經檢察官乙○○到庭執行職務。
中   華    民     國     98    年   9    月     2     日
                  刑事第四庭       法  官  陳如玲
以上正本證明與原本無異。
如不服本判決，應於收受送達後10日內向本院提出上訴書狀（應
敘述具體理由並按他造當事人之人數附繕本）。
上訴書狀如未敘述理由，應於上訴期間屆滿後20日內補提理由書
於本院。「切勿逕送上級法院」
                                   書記官  童淑芬
中   華    民     國     98    年    9   月     2     日
附錄本案論罪法條：
毒品危害防制條例第10條：
施用第一級毒品者，處6月以上5年以下有期徒刑。
施用第二級毒品者，處3年以下有期徒刑。


司法院資訊處製作；財團法人民間司法改革基金會備份。
